臺灣板橋地方法院刑事判決　　　　　　　94年度簡上字第73號
上　訴　人　臺灣板橋地方法院檢察署檢察官
被　　　告　甲○○
選任辯護人　顏火炎　律師
上列上訴人因違反電子遊戲場管理條例案件，不服本院93年度簡
字第5543號中華民國93年12月31日第一審判決（聲請案號：93年
度偵字第18427 號），提起上訴並併案移送本院審理（94年度偵
字第1184號），本院管轄之第二審合議庭判決如下：
    主  文
原判決撤銷。
甲○○連續違反未依電子遊戲場業管理條例規定辦理營利事業登
記者，不得經營電子遊戲場業之規定，累犯，處拘役伍拾日，如
易科罰金，以銀元佰元即新臺幣玖佰元折算壹日。扣案如附表
一所示之電子遊戲機台與ＩＣ板及「快打旋風」電子遊戲機台（
含ＩＣ板壹塊）壹台均沒收。
    事  實
一、甲○○前於民國（下同）88年間，因竊盜案件，經臺灣臺北
    地方法院於88年7 月9 日以88年度易字第1765號判決判處有
    期徒刑5 月確定，於89年2 月9 日執行完畢；又於90年間再
    犯竊盜罪，經同法院於90年8 月6 日判處有期徒刑6 月確定
    ，於91年2月16日執行完畢（於本件構成累犯）。
二、甲○○復於臺北縣中和市○○路59號地下一樓經營「富貴遊
    樂園」，其明知「富貴遊樂園」未依電子遊戲場業管理條例
    規定辦理「電子遊戲場」營利事業登記，不得經營電子遊戲
    場業，竟基於違法經營電子遊戲場業之概括犯意，自93年10
    月15日起，僱用不知上情之廖智泰擔任現場負責人，而在上
    址擺設如附表一所示利用電、電子、電腦、機械或其他類似
    方式操控，以產生或顯示聲光影像、圖案、動作之「超八」
    、「魔術方塊」、「「益智類」電子遊戲機台，供不特定之
    顧客持現金換代幣把玩，而經營電子遊戲場業。迄93年11月
    3 日14時55分許，為警方會同臺北縣政府聯合查報小組人員
    當場查獲，並扣得甲○○所有、供經營電子遊戲場業所用如
    附表一所示之電子遊戲機台（拆除ＩＣ板之機台均交由甲○
    ○保管）。而甲○○於前案為警查獲後，承前違法經營電子
    遊戲場業之概括犯意，自93年11月26日起，在上址「富貴樂
    園」地下一樓處所，另行僱傭不知上情之徐敬琮擔任現場負
    責人，連續擺設「快打旋風」電子遊戲機台1 台供不特定之
    顧客持現金換代幣把玩，嗣於同日上午10時20分許，再度為
    警方會同臺北縣政府聯合查報小組當場查獲，當場扣得「快
    打旋風」電子遊戲機台1 台（拆除ＩＣ板1 片後，機台交甲
    ○○保管）。
三、案經臺北縣政府警察局中和分局報請臺灣板橋地方法院檢察
    署檢察官偵查後聲請以簡易判決處刑及同署檢察官提起上訴
    後併案移送本院審理。
    理  由
一、被告甲○○經合法傳喚，於審判期日無正當理由不到庭，本
    院經徵詢檢察官及被告辯護人意見後，爰依刑事訴訟法第45
    5 條之1 第3 項準用第371 條規定，不待被告陳述逕行判決
    。
二、訊據被告甲○○於本院行準備程序時否認有上述違反電子遊
    戲場業管理條例之犯行，被告辯護人並為被告辯稱：被告甫
    於93年10月15日取得遊樂園執照（J701020）， 「富貴遊樂
    園」尚在裝潢粉刷，機台則陸續購入測試，因發現電力不足
    ，故進行電力整修中，93年11月3 日當日是有兩店員正在測
    試籃球機，電源未全開，警方來查時，乃要求全面開啟電源
    營業，而被告所營「富貴遊樂園」既取得「遊樂園執照（
    J701020）」 ，自可擺設電視遊樂器經營遊樂園，而本件被
    告所擺設之機台即屬電視遊樂器類，並未違法，僅因主管機
    關法令不明，復無法判別何謂「電子遊戲機」、何謂「電視
    遊樂器」，讓業者無所是從云云。
三、經查：
（一）臺北縣政府警察局中和分局員警會同臺北縣政府聯合查報
      小組人員先後於93年11月3 日14時55分許、93年11月26日
      上午10時20分許，至臺北縣中和市○○路59號地下一樓「
      富貴遊樂園」查訪，依序當場扣得如附表二所示之機台及
      「快打旋風」機台1 台，此有93年11月3 日、同年月26日
      北縣政府聯合查報小組稽查電子遊戲場業紀錄表、臺北縣
      政府警察局中和分局搜索扣押筆錄、扣押物品目錄表、現
      場照片及上開扣案物可資佐證。證人即廖泰智於警詢時亦
      證稱於93年11月3 日、警方會同臺北縣政府聯合查報小組
      人員至富貴樂園搜索時，店內所陳列之機台雖因電流量問
      題，正在試機，但均有插電營業等情（見93年度偵字1842
      7 號偵查卷第9 頁、第10頁警詢筆錄）。證人徐敬琮則證
      稱警方會同臺北縣政府聯合查報小組人員於93年11月26日
      至富貴樂園搜索時，其為富貴樂園之現場負責人，「快打
      旋風」機台插電營業中等語（見94年度偵字1184號偵查卷
      第11頁、第12頁警詢筆錄；證人廖泰智、徐敬琮之警詢證
      述，固屬被告以外之人於審判外之陳述，惟本件當事人及
      辯護人迄於言詞辯論終結前，均未對該審判外陳述之證據
      能力有所異議，本院審酌該言詞陳述作成時之情況，並無
      違法取證之情事，認以之為證據屬適當，依刑事訴訟法第
      159 條之5 規定，證人廖泰智、徐敬琮之警詢陳述具有證
      據能力）。
（二）而就附表二所示機台是否屬電子遊戲場業管理條例第4 條
      第1 項所定之電子遊戲機台乙節，本院依被告及其辯護人
      之聲請，囑請電子遊戲場業之中央主管機關即經濟部評定
      結果，其認其中「超八」、「魔術方塊」、「益智類遊戲
      機」等機台，先後經經濟部電子遊戲機評鑑委員會評定為
      「娛樂類」（「超八」、「魔術方塊」）及「益智類」電
      子遊戲機，此有經濟部94年5 月11日經商字第0940205452
      0 號函可憑。而臺北縣政府警察局中和分局前詢經濟部之
      意見，其亦認「快打旋風」機台應屬濟部電子遊戲機評鑑
      委員會評定之「益智類」電子遊戲機，有該部93年12月10
      日經商字第0930221030 0號函可稽。
（三）又卷附本件被告所營富貴樂園之臺北縣政府營利事業登記
      證所核准營業項目僅為「遊樂園業（J701020 號）」，其
      上特別標示「不得經營電子遊戲場業」，而所謂「遊樂園
      （J71020號」之具體營業項目，依經濟部商業司88年7 月
      21日經（88）商字第88215632號、92年3 月10日經（92）
      商6 字第09202049390 號函、92年8 月29日經（92）商字
      第09202176780 號函示，僅能經營遊樂場及兒童樂園、設
      置非屬電子遊戲機之各類遊樂機具、設置電視遊樂附設投
      幣裝置之供人遊樂娛樂之業務，此有經濟部商業司常見或
      特殊行業之所營事業歸碼一覽表電腦查詢列印本可查。按
      未依電子遊戲場業管理條例規定辦理營利事業登記者，不
      得經營電子遊戲場業，同條例第15條定有明文，違反者，
      應依同條例第22條處罰，至所營之電子遊戲場業有無固定
      之營業場所、營業之規模大小、營業組織係獨資、合夥或
      公司型態，均非所問，凡行為人主觀上知悉並未取得電子
      遊戲場業之營利事業登記，而仍從事電子遊戲場業之經營
      活動者，即有該罰則之適用。本件被告身為富貴樂園之負
      責人，其明知「富貴樂園」並未依法辦理電子遊戲場業之
      營利事業登記，而仍擺設電子遊戲機營業，其所為已違反
      電子遊戲場業管理條例第15條規定，該當處罰之構成要件
      ，至為明確。
（四）綜上所述，被告及其辯護人前述辯解，核與事實及法律規
      定不合，均無可採，本案事證明確，被告犯行洵堪認定。
四、核被告所為，係違反電子遊戲場業管理條例第15條之規定，
    應依同條例第22條之規定論處。被告先後利用不知情之現場
    負責人「廖泰智」、「徐敬琮」實施上開犯行，為間接正犯
    ；又其先後兩度違反電子遊戲場業管理條例第15條之行為，
    時間緊接，所犯罪名相同，顯係出於概括犯意為之，為連續
    犯，爰依刑法第56條規定以一罪論，並加重其刑。又被告有
    事實欄所載犯罪科刑執行情形，有臺灣高等法院被告全國前
    案紀錄表在卷為據，其於有期徒刑執行完畢後年5 年內，再
    犯本件有期徒刑以上之罪，為累犯，應依刑法第47條之規定
    遞加重其刑。原審以被告犯行明確，依法論罪科刑，原非無
    見，惟查原審未及審酌被告基於概括犯意，自93年11月26日
    起，在「富貴樂園」地下一樓處所，僱傭「徐敬琮」擔任現
    場負責人，連續擺設「快打旋風」電子遊戲機台1 台供不特
    定之顧客持現金換代幣把玩之犯罪事實，公訴人據此上訴指
    原審判決不當，應認為有理由。又本件被告所擺設如附表二
    之機台，其中僅有「超八」、「魔術方塊」、「益智類」機
    台，可確認為電子遊戲機，原審未查，認附表二之機台全屬
    電子遊戲機，其事實認定亦有未洽，爰將原判決撤銷，由本
    院管轄之第二審合議庭審酌被告犯罪動機、目的、違法經營
    電子遊戲場業之期間、擺設電子遊戲機台數目、對社會公共
    秩序所生損害程度，及犯罪後態度等一切情狀，改諭知如主
    文所示之刑，及如易科罰金之折算標準，以資懲戒。扣案如
    附表一所示電子遊戲機台（含ＩＣ板）及「快打旋風」機台
    （均含ＩＣ板）係被告所有，經被告陳明在案，又係供其犯
    本罪所用之物，爰均依刑法第38條第1 項第2 款、第3 項諭
    知沒收之。
五、原聲請簡易判決處刑意旨另稱：被告甲○○係臺北縣中和市
    ○○路59號地下一樓「富貴遊樂園」負責人，其明知「富貴
    遊樂園」未依電子遊戲場業管理條例規定辦理營利事業登記
    ，不得經營電子遊戲場業，竟基於違法經營電子遊戲場業之
    概括犯意，自93年10月15日起，在上址擺設除「超八」、「
    魔術方塊」、「益智類遊戲機」外，另擺設金銀島電子遊戲
    機3 台、小精靈彈珠臺電子遊戲機5 台、太古達人電子遊戲
    機1 台、手舞機電子遊戲機1 台、雙人座賽車電子遊戲機2
    台、射擊機電子遊戲機1 台、動物奇觀電子遊戲機3 台（外
    觀為自動販賣機）、滿貫大亨電子遊戲機2 台（外觀為自動
    販賣機）、彈珠臺電子遊戲機10台（外觀為金歡喜景品販賣
    機）等電子遊戲機，認被告上述行為同違反電子遊戲場業管
    理條例第15條之規定云云。惟犯罪事實應依證據認定之，無
    證據不得認定犯罪事實，刑事訴訟法第154 條第2 項定有明
    文。次按認定不利於被告之事實，須依積極證據，茍積極之
    證據本身存有瑕疵而不足為不利於被告事實之認定，即應為
    有利於被告之認定，更不必有何有利之證據，而此用以證明
    犯罪事實之證據，猶須於通常一般人均不至於有所懷疑，堪
    予確信其已臻真實者，始得據以為有罪之認定，倘其證明尚
    未達到此一程度，而有合理性之懷疑存在，致使無從為有罪
    之確信時，即應為無罪之判決，此有最高法院82年度臺上字
    第16 3號判決、76年度臺上字第4986號、30年度上字第816
    號等判例意旨可資參照。而依法治國家之刑事訴訟原則，檢
    察官除提起公訴外，尚須維持公訴，負有說服責任，其舉證
    責任之目的，係在充分證明被告確有如公訴所指之犯罪事實
    ，從而其舉證責任應存在於刑事訴訟程序之全程，且於舉證
    不足以使法院產生有罪之確信時，為終局的舉證責任未盡，
    是故，於公訴程序，用以證明犯罪事實之證據之蒐集、提出
    、及說服之責任，在於檢察官，刑事訴訟法第161 條第1 項
    規定檢察官就被告犯罪事實，應負舉證責任，並指出證明之
    方法，即明示其旨，至於修正前刑事訴訟法第163 條第1 項
    及修正後刑事訴訟法第163 條第2 項關於法院調查證據之規
    定，乃指法院應於訴訟當事人舉證之範圍內，依職權或聲請
    ，循刑事訴訟法第164 條以下關於證據調查之程序及方法而
    為調查，以將檢察官及其他當事人之舉證轉換為法院之證據
    認知，究明證據之證據能力與證明力，非謂法院得逾越公正
    第三者地位，代檢察官蒐集證據，否則不啻破壞訴訟三方關
    係，衍生由法院證明被告犯罪，或檢察官與法院協同證明被
    告犯罪等嚴重悖反法治國家原則之結果，影響人民對於法院
    中立客觀之信賴，最高法院87年度臺非字第1 號判決謂：「
    按法院固應依職權調查證據，但並無蒐集證據之義務。刑事
    訴訟法第379 條第10款規定應於審判期日調查之證據而未予
    調查之違法，解釋上應不包括蒐集證據在內，其調查之範圍
    ，以審判中案內所存在之一切證據為限，案內所不存在之證
    據，即不能責令法院為發現真實，應依職權從各方面詳加蒐
    集、調查。」，暨92年度臺上字第128 號判例謂：「刑事訴
    訟法第161 條已於91年2 月8 日修正公布，修正後同條第1
    項規定：檢察官就被告犯罪事實，應負舉證責任，並指出證
    明之方法。因此，檢察官對於起訴之犯罪事實，應負提出證
    據及說服之實質舉證責任。倘其所提出之證據，不足為被告
    有罪之積極證明，或其闡明之證明方法，無從說服法官以形
    成被告有罪之心證，基於無罪推定之原則，自應為被告無罪
    判決之諭知。」可供參考。
六、據本院檢送檢察官所舉出台北縣政府警察局中和分局刑事案
    件報告書、台北縣政府聯合稽查小組稽查電子遊戲場業紀錄
    表、台北縣整府警察局中和分局扣押筆錄、台北縣整府警察
    局中和分局扣押物品目錄表、親子遊樂場現場機台操作說明
    書暨現場圖、現場照片等文件，囑請電子遊戲場業之中央主
    管機關即經濟部評定結果，其認本件扣案之「小精靈彈珠臺
    」、「手舞機」、「雙人座賽車」、「射擊機」因資料不足
    ，尚難遽斷是否為電子遊戲機；「太古達人」僅疑似為益智
    類「太鼓達人」機具；「金銀島」為禮品販賣機、非屬電子
    遊戲機、「動物奇觀」（外觀為自動販賣機）、「滿貫大亨
    」（外觀為自動販賣機）、「彈珠臺」（外觀為金歡喜景品
    販賣機）等機台，雖難遽斷，但其基本上具選物販賣性質，
    應非屬電子遊戲機，此有經濟部94年5 月11日經商字第0940
    2054520 號函可憑，是以被告所擺設之金銀島機台3 台、小
    精靈彈珠臺5 台、太古達人機台1 台、手舞機1 台、雙人座
    賽車2 台、射擊機1 台、動物奇觀機台3 台、滿貫大亨機台
    2 台、彈珠臺10台，在客觀上或非電子遊戲機，或是否為電
    子遊戲機，仍存有疑問，揆諸前開說明，不能證明被告確有
    犯罪，因依檢察官聲請簡易決處刑意旨，此與被告成立犯罪
    部分，具有實質上一罪之關係，故不另為無罪之諭知。
據上論斷，應依刑事訴訟法第455 條之1 第1 項、第3 項、第36
9 條第1 項前段、第364 條、第371 條、第299 條第1 項前段、
電子遊戲場業管理條例第15條、第22條，刑法第11條前段、第56
條、第47條、第38條第1 項第2 款、第3 項，罰金罰鍰提高標準
條例第2 條、現行法規所定貨幣單位折算新臺幣條例第2 條，判
決如主文。
本案經檢察官楊仲農到庭執行職務。
中　　華　　民　　國　　94　　年　　8 　　月　　31　　日
                  刑事第四庭審判長法　官  陳恆寬
                                  法　官  許必奇
                                  法　官  吳佳穎
以上正本證明與原本無異
本件不得上訴
                                  書記官　許志豪
中　　華　　民　　國　　94　　年　　9 　　月　　7 　　日
附錄本案論罪科刑法條全文：
電子遊戲場業管理條例第十五條
未依本條例規定辦理營利事業登記者，不得經營電子遊戲場業。
電子遊戲場業管理條例第二十二條：
違反十五條規定者，處行為人一年以下有期徒刑、拘役或科或併
科新臺幣五十萬元以上二百五十萬元以下罰金。
附表一
編號   名稱               數量     備註
一     超八               20台     含ＩＣ板20塊
二     魔術方塊           1台      含ＩＣ板1塊
三     益智類電子遊戲機   18台     含ＩＣ板18塊
附表二
編號   機台名稱及數量
一     超八電子遊戲機20台（含ＩＣ板20片）
二     金銀島電子遊戲機3台（含ＩＣ板3片）
三     小精靈彈珠臺電子遊戲機5台（含ＩＣ板5片）
四     太古達人電子遊戲機1台（含ＩＣ板1片）
五     手舞機電子遊戲機1台（含ＩＣ板1片）
六     雙人座電子遊戲機2台（含ＩＣ板2片）
七     魔術方塊電子遊戲機1台（含ＩＣ板1片）
八     射擊機電子遊戲機1台（含ＩＣ板1片）
九     動物奇觀電子遊戲機3 台（含ＩＣ板3片）（外觀為自動販賣
       機）
十     滿貫大亨電子遊戲機2台（含ＩＣ板2片）（外觀為自動販賣
       機）
十一   彈珠臺電子遊戲機10台（含ＩＣ板10片）（外觀為金歡喜景
       品販賣機）
十二   益智類電子遊戲機18台（含ＩＣ板18片）
